臺灣苗栗地方法院民事判決　　　　　　　　　　　九十三年度訴字第一五四號
　　原　　　告　丙○○○
　　訴訟代理人　乙○○
　　被　　　告　甲○○
右當事人間請求清償借款事件，本院於民國九十三年五月四日言詞辯論終結，判決如
下：
    主      文
被告應給付原告新臺幣陸拾萬參仟陸佰元，及自民國九十三年三月六日起至清償日止
，按年息百分之五計算之利息。
訴訟費用由被告負擔。
    事      實
甲、原告方面：
  壹、聲明：如主文第一項所示。
  貳、陳述：被告於民國八十七年五月十一日向新竹區中小企業銀行股份有限公司（
      下稱新竹商銀）公館分行借款新臺幣（下同）二百萬元，並邀同原告為連帶保
      證人；詎料被告無力償還該筆款項，新竹商銀因而查封原告之財產，不得已遂
      由原告代償，代償金額為六十萬三千六百元。爰依民法第七百四十九條規定，
      承受新竹商銀對於被告之債權，求為判決如主文第一項所示之金額及法定遲延
      利息等語。
  參、證據：提出借據及代償證明書（均影本）各一件為證。
乙、被告方面：
  壹、聲明：原告之訴駁回。
  貳、陳述：上開借款固係被告具名向新竹商銀所借，惟被告僅係上開借款之人頭，
      且所借款項皆用於伊先生經營之合泉餐館，伊並未使用，自無清償之義務。
    理      由
一、原告起訴主張：被告於八十七年五月十一日向新竹商銀公館分行借款二百萬元，
    並邀同原告為連帶保證人；詎料被告無力償還該筆款項，遂由原告代償六十萬三
    千六百元，爰依民法第七百四十九條規定，承受新竹商銀對於被告之債權，求為
    判決如主文第一項所示之金額及法定遲延利息等語。被告則以：上開借款固係伊
    具名向新竹商銀所借，惟被告僅係上開借款之人頭，且所借款項皆用於伊先生經
    營之合泉餐館，伊並未使用，自無清償之義務等語資為抗辯。
二、原告主張被告於八十七年五月十一日向新竹商銀公館分行借款二百萬元，並邀同
    原告為連帶保證人，嗣原告為其代償六十萬三千六百元等事實，業據其提出借據
    及代償證明書為證（附在支付命令卷），並為被告所不爭執，堪信為真實。惟被
    告則不同意原告之請求，並以前揭情詞置辯。經查：
（一）保證人向債權人為清償後，於其清償之限度內，承受債權人對於主債務人之債
      權，民法第七百四十九條前段定有明文。本條為保證人法定承受權之規定，其
      性質屬於法定之債權移轉，無須當事人之同意，其效力與債權讓與相同，因此
      保證人向債權人為清償後，於其清償之限度內承受債權人之身分，以新債權人
      之身分向主債務人請求，並非基於保證人與主債務人之內部關係。又消費借貸
      契約，借用人應於約定期限內，返還與借用物種類、品質、數量相同之物，民
      法第四百七十八條前段定有明文；而保證契約，保證人於主債務人不履行債務
      時，代負履行責任，此觀同法第七百三十九條規定甚明。又保證債務之所謂連
      帶，係指保證人與主債務人負同一債務，對於債權人各負全部給付之責任者而
      言，此就民法第二百七十二條第一項規定連帶債務之文義參照觀之甚明（最高
      法院四十五年台上字第一四二六號判例可資參照）；而連帶債務之債權人，依
      同法第二百七十三條第一項規定，得對於債務人中之一人或數人或其全體，同
      時或先後請求全部或一部之給付。
（二）本件被告於八十七年五月十一日向新竹商銀公館分行借款二百萬元，並邀同原
      告為連帶保證人，嗣由原告為其代償六十萬三千六百元等情，已如前述。則揆
      諸首開說明，原告依據民法第七百四十九條之規定，於其清償之限度內，承受
      債權人新竹商銀對於被告之債權，於法自屬有據。
（三）被告雖辯稱伊僅係本件借款之人頭，且所借款項皆用於伊先生經營之合泉餐館
      ，伊並未使用，自無清償之義務云云，惟查被告既為本件借款之名義人，依民
      法第四百七十八條前段規定，即負有返還借款之義務，至於伊是否實際使用借
      款，尚非所問。是以被告所辯，委無足取。
三、從而，原告依民法第七百四十九條規定，請求被告給付六十萬三千六百元，及自
    支付命令送達翌日即九十三年三月六日起至清償日止，按年息百分之五計算之利
    息，為有理由，應予准許。
四、據上論結，本件原告之訴為有理由，依民事訴訟法第七十八條，判決如主文。
中　　　華　　　民　　　國　　九十三　　年　  　五　  　月　  　十八　　日
                                  民事庭法　　　官　黃佩韻
正本係照原本作成。
如對本判決上訴，須於判決送達後廿日內向本院提出上訴狀。
中　　　華　　　民　　　國　　九十三　　年　  　五　　　月　　　十八  　日
                                        法院書記官　張麗琴
